臺灣臺中地方法院民事裁定　　　　　　100年度家聲字第106號
聲　請　人　陳瑩萱
　　　　　　陳家煒
共　　　同
法定代理人　陳棋金
共　　　同
代　理　人　黃椲竣
相　對　人　李子琳
上列當事人間定扶養費事件，本院裁定如下：
    主  文
相對人應自本裁定確定之日起至未成年子女陳瑩萱、陳家煒分別
成年之日止，按月於每月一日給付未成年子女陳瑩萱、陳家煒扶
養費用各新臺幣柒仟元。如有遲誤一期履行，其後之給付視為亦
已到期。
程序費用由相對人負擔。
    理  由
一、本件聲請意旨略以：聲請人即未成年子女陳瑩萱（女、民國
    ○○○年○月○○日生）、陳家煒（男、八十七年八月二十
    二日生）為陳棋金與相對人所生之子女，於九十七年六月十
    一日經臺灣高等法院臺中分院以九十七年度家上字第二七號
    判決陳棋金與相對人離婚在案，嗣於九十九年六月一日經法
    院調解聲請人二人之權利義務之行使或負擔均由陳棋金任之
    ，惟相對人自與陳棋金離婚後即未給付聲請人二人生活扶養
    費，然相對人既為聲請人之母，自有給付扶養費用之義務，
    參考行政院主計處九十八年度原臺中縣（即現市合併前，下
    同）平均每人每月消費支出為計算基準，依陳棋金與相對人
    之資力，雙方應依一比一之比例自負擔聲請人生活費用。聲
    請人二人僅請求相對人每月給付九千二百元並至渠等分別成
    年之日止，爰依非訟事件法第一百二十七條第一項之規定聲
    請相對人應自本裁定確定之日起至聲請人陳瑩萱、陳家煒分
    別成年之日止，按月於每月一日給付聲請人陳瑩萱、陳家煒
    扶養費用各九千二百元。如有遲誤一期履行，其後之給付視
    為亦已到期等語。
二、相對人則以：陳棋金尚積欠相對人父親一百六十幾萬元未清
    償，相對人每月須幫陳棋金償還一萬元予相對人父親；另相
    對人對陳棋金亦有五十九萬多元之債務，相對人以其對陳棋
    金之上開債務主張與系爭扶養費抵銷。又陳棋金將聲請人在
    臺灣中小企業銀行沙鹿分行之四十幾萬元存款均領出花用，
    故陳棋金不應再向相對人請求聲請人二人之扶養費用等語置
    辯。
三、聲請人即未成年子女陳瑩萱（女、八十五年九月十三日生）
    、陳家煒（男、八十七年八月二十二日生）為陳棋金與相對
    人所生之子女，於九十七年六月十一日經臺灣高等法院臺中
    分院以九十七年度家上字第二七號判決陳棋金與相對人離婚
    確定，嗣於九十九年六月一日經法院調解聲請人二人之權利
    義務之行使或負擔均由陳棋金任之等情，業據聲請人提出戶
    籍謄本、戶口名簿、臺灣高等法院臺中分院九十七年度家上
    字第二七號民事判決為證，並經本院依職權調取全戶戶籍資
    料查詢結果三份附卷可稽，且為相對人所不爭執，聲請人此
    部分主張，核屬可採。
四、按直系血親相互間互負扶養之義務，父母對於未成年子女之
    扶養義務，不因結婚經撤銷或離婚而受影響，民法第一千一
    百十四條、第一千一百十六條之二各定有明文。故父母離婚
    後，未盡對未成年子女之保護、教養之責，未成年子女仍得
    以自己名義，依民法第一千一百十四條第一款規定，請求父
    母親負扶養義務。次按法院依民法第一千零五十五條之規定
    ，為酌定、改定或變更時，得命交付子女、未行使或負擔權
    利義務之一方與未成年子女會面交往之方式與期間、給付扶
    養費、交付身分證明文件或其他財物，或命為相當之處分，
    並得訂定必要事項；前項扶養費之給付，法院得依聲請或依
    職權，命為一次給付或分期給付，非訟事件法第一百二十七
    條第一、二項定有明文。復按民法第一千一百二十條但書所
    定扶養費事件，子女為滿七歲以上之未成年人者，有非訟能
    力，非訟事件法第一百四十條之一第三項亦定有明文。
五、經查：
（一）按扶養之程度，應按扶養權利者之需要，與負扶養義務者
      之經濟能力及身分定之。負扶養義務者有數人，而其親等
      同一時，應各依其經濟能力分擔義務，民法第一千一百十
      九條、第一千一百十五條第三項分別定有明文。本件關係
      人陳棋金與相對人既同為第一順位之扶養義務人，則渠等
      對聲請人即未成年子女陳瑩萱、陳家煒之扶養程度，應按
      聲請人之需要與雙方之經濟能力及身份而為適當之酌定。
      經本院依職權利用稅務電子閘門調取陳棋金與相對人九十
      六、九十七、九十八年度所得資料及財產狀況，陳棋金部
      分，名下有汽車二輛、投資二筆，財產總額為三百一十九
      萬元，其九十六年度給付總額為五十一萬八千七百九十七
      元、九十七年度給付總額為四十七萬六千四百二十八元、
      九十八年度無所得資料；相對人部分，名下有汽車一輛，
      其九十六年度給付總額為三十二萬七千一百九十元、九十
      七年度給付總額為三十五萬二千八百六十八元、九十八年
      度給付總額為三十三萬四千九百七十三元。又斟酌陳棋金
      與相對人均正值壯年，並非毫無工作能力，及審酌日後聲
      請人二人均由陳棋金實際負責生活照顧責任，陳棋金所付
      出之勞力亦非不能評價為扶養費之一部，綜上所述，本院
      認聲請人主張陳棋金與相對人應依一比一之比例分擔其之
      扶養費用為適當。
（二）復參酌行政院主計處編印之中華民國臺灣地區九十八年度
      家庭收支調查報告結果，原臺中縣縣民每戶平均消費性支
      出為六十四萬三千六百八十四元，非消費性支出為十四萬
      七千三百三十七元，平均每戶人口數為三點五五人，依上
      開統計資料計算，原臺中縣縣民九十八年度平均每人每月
      生活支出計算公式為：【643,684+14 7,337】/3.55/12=1
      8,569（小數點以下，四捨五入），故原臺中縣縣民平均
      每人每月消費支出為一萬八千五百六十九元。徵之行政院
      主計處每年發布之「家庭收支調查報告」中，經常性支出
      包括消費性支出及非消費性支出，其項目已經包括食衣住
      行育樂等生活範圍並且有居住區域之劃分，應該是目前較
      能正確反映國民生活水準之數據，從而，按主計處之家庭
      收支調查報告之統計資料乃利用統計方法及研究分析所得
      之客觀數據，透過統計資料可反應社會真象及趨勢，以此
      標準，自較客觀，且正確反映國民生活水準之數據，而此
      標準不分成年人與未成年人一般日常生活之消費支出，並
      以未成年子女目前居住之區域所作成之家庭收支調查報告
      內容為數據，固非無反映國民生活水準之功能，惟衡諸目
      前國人貧富差距擴大，且漸有Ｍ型化社會之趨勢，在財富
      集中於少數人之情況下，若以該調查報告所載之統計結果
      作為支出標準，如非家庭收入達中上程度者，恐難以負荷
      ，此觀諸前揭家庭收支調查報告所載以子女居住地域之原
      臺中縣縣民，九十八年每人每月經常性支出高達一萬八千
      五百六十九元（元以下四捨五入），以一家四口計算，每
      月支出七萬餘元，若家庭總收入未達八萬元以上（按：應
      有一定比例作為儲蓄、置產或投資用）者，顯均無法負擔
      此一生活支出水平，殆屬顯然。參酌陳棋金與相對人前述
      財產資料，顯見其等合計之每月收入僅約為四、五萬元，
      如以前揭家庭收支調查報告內容作為其等扶養子女所需之
      標準，顯然過高。本院衡酌其等身分地位及經濟能力，認
      以每月一萬四千元作為每名子女扶養所需之標準，較為妥
      適。而陳棋金與相對人應依一比一之比例分擔扶養費用，
      已如前述，故相對人應負擔聲請人二人之扶養費用每月各
      為七千元（14000÷2＝7000）。是聲請人請求相對人每月
      給付未成年子女陳瑩萱、陳家煒之扶養費用各七千元範圍
      內，為有理由，應予允許。聲請人逾此數額之請求，則無
      理由。惟此部分屬子女權利義務行使或負擔之內容，本院
      自得依職權審酌，不受當事人聲明之拘束，自不生其餘聲
      請駁回之問題。附此敘明。
（三）至相對人主張以其對陳棋金之債務主張與系爭扶養費抵銷
      云云。惟民法第三百三十四條所稱之抵銷，係以二人互負
      債務，而其給付種類相同並均屆清償期者為要件，故得供
      債務人抵銷之債權，須為對於自己債權人之債權，而不得
      以對於他人之債權，對於債權人為抵銷（最高法院四十九
      年台上字第一二五號判例意旨參照）。本件扶養費請求權
      主體為未成年子女本身，並非渠等之父陳棋金，相對人以
      對陳棋金之債權主張抵銷，核與上開二人互負債務之抵銷
      要件不合，自難認適法。
（四）再者，扶養費乃維持受扶養權利人生活所需之費用，其費
      用之需求係陸續發生，故應以分期給付為原則，而本件除
      無其他特別情事足資證明有命扶養義務人一次給付之必要
      外，命扶養義務人一次給付鉅額之扶養費用總數亦不可能
      。綜上，本院認聲請人請求相對人自本裁定確定之日起，
      至聲請人陳瑩萱、陳家煒分別成年時止，按月於每月一日
      給付予聲請人陳瑩萱、陳家煒扶養費用各七千元，應認為
      有理由。末查，本件按月支付之金額不高為恐日後相對人
      有拒絕或拖延之情，而不利子女之利益，爰併定分期給付
      遲誤一期履行者，其後之期間視為亦已到期，以維子女之
      最佳利益。
六、依非訟事件法第二十一條第二項、民事訴訟法第九十五條、
    第七十八條，裁定如主文。
中    華    民    國  100     年    6     月     3    日
                  家事法庭           法  官  簡賢坤
以上為正本係照原本作成。
如對本裁定抗告，須於裁定送達後十日之不變期間內，向本院提
出抗告狀（需附繕本）。
中    華    民    國  100     年    6     月     3    日
                                     書記官  賴淵瀛